臺灣彰化地方法院刑事判決　　　　　　　100年度訴字第973號
公　訴　人　臺灣彰化地方法院檢察署檢察官
被　　　告　江彥龍
上列被告因違反毒品危害防制條例案件，經檢察官提起公訴（10
0 年度毒偵字第946 、1164、1256號），本院合議庭裁定由受命
法官獨任進行簡式審判程序，茲判決如下：
    主  文
江彥龍施用第一級毒品，累犯，處有期徒刑玖月；又施用第一級
毒品，累犯，處有期徒刑玖月；又施用第一級毒品，累犯，處有
期徒刑玖月；又施用第二級毒品，累犯，處有期徒刑伍月。應執
行有期徒刑貳年。
    犯罪事實
一、江彥龍曾於民國93年間因連續施用第1 級毒品案件，經本院
    以93年度訴字第652 號刑事判決判處有期徒刑8 月，經上訴
    由臺灣高等法院臺中分院以93年度上訴字第1394號刑事判決
    駁回上訴確定；復於93年間因違反毒品危害防制條例案件，
    經國防部北部地方軍事法院以93年度桃審字第280 號判決判
    處有期徒刑1 年確定，上開2 罪，經聲請國防部北部地方軍
    事法院以94年度信裁字第187 號裁定應執行有期徒刑1 年6
    月確定後，經移送接續執行，於95年5 月4 日因縮短刑期假
    釋出監並付保護管束，並於95年5 月30日保護管束期滿視為
    執行完畢。復曾於96年間因施用第1 級、第2 級毒品案件，
    經本院以96年度訴字第1565號刑事判決各判處有期徒刑10月
    、5 月，應執行有期徒刑1 年2 月確定；另於96年間因施用
    第1 級毒品案件，經本院以96年度訴字第2105號刑事判決判
    處有期徒刑9 月確定；又於99年間因詐欺案件，經本院以99
    年度簡字第1041號刑事簡易判決判處有期徒刑5 月確定，上
    開4 罪，經聲請本院以99年度聲字第1376號裁定應執行有期
    徒刑2 年確定，經移送接續執行，並於99年12月15日因縮刑
    期滿執行完畢。其前於92年間因施用毒品案件，經本院以92
    年度毒聲字第2119號裁定送勒戒處所觀察、勒戒後，認無繼
    續施用毒品之傾向，於92年11月12日觀察、勒戒執行完畢釋
    放，並經臺灣彰化地方法院檢察署檢察官以92年度毒偵字第
    2691、2902號為不起訴處分確定；復於前揭觀察、勒戒執行
    完畢釋放5 年內，於96年間因施用第1 級毒品案件，經本院
    於96年12月5 日以96年度訴字第2105號刑事判決判處有期徒
    刑9 月，並於96年12月31日確定。詎其不知悔改，明知海洛
    因及甲基安非他命，分別業經公告為毒品危害防制條例第2
    條第2 項第1、2款所列管之第1 、2 級毒品，不得非法持有
    、施用，於前揭觀察、勒戒執行完畢釋放後5 年內，於96年
    間再犯施用毒品案件，經法院判處罪刑確定後，復(一)個別3
    次基於施用第1 級毒品海洛因之犯意，於100 年3 月26日
    晚上8 時許，在其位於彰化縣員林鎮○○街141 巷7 弄77號
    住處內，將海洛因摻水以注射針筒注射入體內之方式，施用
    第1 級毒品海洛因1 次，並於施用完畢後將注射針筒丟棄；
    另於100 年4 月27日晚上某時許，亦在其位於上址住處內
    ，將海洛因摻水以注射針筒注射入體內之方式，施用第1 級
    毒品海洛因1 次，並於施用完畢後將注射針筒丟棄；又於
    100 年5 月3 日晚上11時許，在其位於上址住處內，將海洛
    因摻水以注射針筒注射入體內之方式，施用第1 級毒品海洛
    因1 次，並於施用完畢後將注射針筒丟棄。(二)另個別1 次基
    於施用第2 級毒品甲基安非他命之犯意，於100 年5 月3 日
    晚上11時許，即前揭犯罪事實欄一(一)所示施用海洛因完畢
    後之某時，在彰化縣員林鎮○○路路旁某處，將甲基安非他
    命以玻璃球吸食器隔熱燒烤吸食煙霧之方式，施用第2 級毒
    品甲基安非他命1 次，並於施用完畢後將玻璃球吸食器丟棄
    。嗣經警方分別於100 年3 月29日、同年4 月28日、同年5
    月5 日分別持臺灣彰化地方法院檢察署檢察官核發之強制到
    場強制採驗尿液許可書通知其至警局採尿，或因另案竊盜案
    件發覺其為毒品列管人口，經其同意採尿而查獲，且各於10
    0 年3 月29日下午2 時39分、同年4 月28日下午2 時30分、
    同年5 月5 日下午3 時30分採尿送驗後，始知上情。
二、案經彰化縣警察局員林分局分別報請臺灣彰化地方法院檢察
    署檢察官偵查起訴。
    理  由
一、本案被告江彥龍所犯均係死刑、無期徒刑、最輕本刑為3 年
    以上有期徒刑以外之罪，其於準備程序就前揭被訴事實為有
    罪之陳述，經受命法官告知簡式審判程序之旨，並聽取其與
    公訴人之意見後，本院認無不得或不宜改依簡式審判程序進
    行之處，爰依刑事訴訟法第273 條之1 第1 項、第284 條之
    1 ，裁定本案由受命法官獨任進行簡式審判程序，合先敘明
    。
二、訊據被告對其於上揭時、地，分別施用第1 級毒品海洛因3
    次，另施用第2 級毒品甲基安非他命1 次之事實，於本院審
    理時均坦承不諱（參見本院100 年8 月12日審判筆錄）。另
    查：
  (一)被告係分別於100 年3 月29日下午2 時39分、同年4 月28日
    下午2 時30分、同年5 月5 日下午3 時30分，經警方採集被
    告尿液送驗結果，分別呈嗎啡陽性反應、嗎啡陽性反應、嗎
    啡及甲基安非他命陽性反應，此有詮昕科技股份有限公司（
    下稱詮昕公司）100 年4 月12日報告編號00000000號濫用藥
    物尿液檢驗報告、列管毒品人口尿液檢體採集送驗紀錄表、
    臺灣彰化地方法院檢察署強制到場（強制採驗尿液）許可書
    、委託檢驗尿液代號與真實姓名對照認證單、列管毒品人口
    基本資料查詢各1 份（參見彰化縣警察局員林分局員警分偵
    字第1000010010707 號警卷第3 頁至第7 頁）；詮昕公司10
    0 年5 月18日報告編號00000000號濫用藥物尿液檢驗報告、
    列管毒品人口尿液檢體採集送驗紀錄表、委託檢驗尿液代號
    與真實姓名對照認證單、列管毒品人口基本資料查詢各1 份
    （參見彰化縣警察局員林分局員警分偵字第1000014002號警
    卷第3 頁、第5 頁至第7 頁）；詮昕公司100 年5 月18日報
    告編號00000000號濫用藥物尿液檢驗報告、列管毒品人口尿
    液檢體採集送驗紀錄表、委託檢驗尿液代號與真實姓名對照
    認證單、列管毒品人口基本資料查詢各1 份（參見彰化縣警
    察局員林分局員警分偵字第1000016012號警卷第6 頁至第9
    頁）附卷可稽，足見被告確有分別施用第1 級毒品海洛因各
    3 次，另有施用第2 級毒品甲基安非他命1 次之事實，應可
    認定。
  (二)按海洛因施用入人體後水解還原成嗎啡，再循嗎啡之代謝方
    式排出體外，業據行政院衛生署藥物食品檢驗局73藥檢壹字
    第030221號函說明綦詳，且依醫學臨床實驗及根據英國藥學
    會出版Isolation and Indentification of Drugs一書第2
    版載明：口服或注射海洛因後可快速吸收，並於血液中迅速
    代謝成6 —乙醯嗎啡，然後轉變成嗎啡；再毒品施用後於尿
    液、血液中可檢出之最大時限，與施用劑量、施用頻率、施
    用方式、施用者飲水量之多寡、個人體質、檢體收集時間點
    及所用檢測方法之靈敏度等因素有關，因個案而異，一般於
    尿液中可檢出之最大時限，古柯鹼為施用後1 至4 天、海洛
    因為2 至4 天、嗎啡為2 至4 天、大麻為1 至10天、安非他
    命為1 至4 天、甲基安非他命為1 至5 天、MDMA為1 至4 天
    、MDA 為1 至4 天、Ketamine為2 至4 天等語，業經行政院
    衛生署管制藥品管理局92年7 月23日管檢字第0920005609號
    函載明明確。另純甲基安非他命之游離基為無色或淡黃色之
    油狀物，具輕微腥味、胺臭，而實際上甲基安非他命多以鹽
    酸鹽或硫酸鹽存在，形成白色、微帶苦味之結晶性粉末或似
    冰糖之片狀結晶，該結晶極易溶於水或酒精，目前國內發現
    的均為甲基安非他命之鹽酸鹽，可以口服、鼻吸、煙吸或注
    射等方式施用等語，亦經行政院衛生署管制藥品管理局93年
    2 月9 日管宣字第0930001092號函載明明確。是參酌前揭報
    告，被告自白於前揭時間分別有施用第1 級毒品海洛因3 次
    、施用第2 級毒品甲基安非他命1 次之犯行等語，核與事實
    相符，應堪採信。
  (三)施用第1 、2 級毒品為犯罪行為，毒品危害防制條例第10條
    定有處罰明文。故施用第1 、2 級毒品者，依前揭規定本應
    科以刑罰。惟基於刑事政策，對合於一定條件之施用者，則
    依同條例第20條、第23條之規定，施以觀察、勒戒及強制戒
    治之保安處分。毒品危害防制條例於92年7 月9 日修正公布
    ，自93年1 月9 日施行，其中第20條、第23條將施用毒品之
    刑事處遇程序，區分為「初犯」及「5 年內再犯」、「5 年
    後再犯」。依其立法理由之說明：「初犯」，經觀察、勒戒
    或強制戒治後，應為不起訴處分或不付審理之裁定；經觀察
    、勒戒或強制戒治執行完畢釋放後，「5 年內再犯」者，因
    其再犯率甚高，原實施之觀察、勒戒及強制戒治既已無法收
    其實效，爰依法追訴或裁定交付審理。至於經觀察、勒戒或
    強制戒治執行完畢釋放後，「5 年後再犯」者，前所實施之
    觀察、勒戒或強制戒治已足以遮斷其施用毒品之毒癮，為期
    自新及協助其斷除毒癮，仍適用「初犯」規定，先經觀察、
    勒戒或強制戒治之程序。從而依修正後之規定，僅限於「初
    犯」及「5 年後再犯」二種情形，始應先經觀察、勒戒或強
    制戒治程序。倘被告於5 年內已再犯，經依法追訴處罰，縱
    其第3 次（或第3 次以上）再度施用毒品之時間，在初犯經
    觀察、勒戒或強制戒治執行完畢釋放5 年以後，已不合於「
    5 年後再犯」之規定，且因已於「5 年內再犯」，顯見其再
    犯率甚高，原實施觀察、勒戒或強制戒治，已無法收其實效
    ，即應依該條例第10條處罰（最高法院95年度第7 次刑事庭
    會議決議、最高法院97年度第5 次刑事庭會議決議要旨參照
    ）。經查，被告前於92年間因施用毒品案件，經本院以92年
    度毒聲字第2119號裁定送勒戒處所觀察、勒戒後，認無繼續
    施用毒品之傾向，於92年11月12日觀察、勒戒執行完畢釋放
    ，並經臺灣彰化地方法院檢察署檢察官以92年度毒偵字第26
    91、2902號為不起訴處分確定；復於前揭觀察、勒戒執行完
    畢釋放5 年內，於96年間因施用第1 級毒品案件，經本院於
    96年12月5 日以96年度訴字第2105號刑事判決判處有期徒刑
    9 月，並於96年12月31日確定等情之事實，此有臺灣高等法
    院被告前案紀錄表、臺灣彰化地方法院檢察署刑案資料查註
    紀錄表各1 份附卷可參。被告前既曾因施用毒品案件，經觀
    察、勒戒後，復於觀察、勒戒執行完畢釋放後5 年內，再犯
    施用毒品罪，經法院判處罪刑確定，被告於犯罪事實欄一(一)
    、另於犯罪事實欄一(二)所示時間，分別再度施用海洛
    因、甲基安非他命之犯行等情，即均非屬毒品危害防制條例
    第20條第3 項所定「5 年後再犯」之情形，檢察官逕行起訴
    ，要無不合。依前開說明，本案被告上開所為，係於強制戒
    治執行完畢釋放後5 年內，再犯施用毒品罪，且經法院判處
    罪刑確定後，各再度犯本案之毒品危害防制條例第10條第1
    、2 項施用第1 、2 級毒品罪，本案事證明確，被告上開犯
    行，均應堪認定。
三、按海洛因、甲基安非他命分別為毒品危害防制條例第2 條第
    2 項第1 、2 款所明定之第1 、2 級毒品。核被告就犯罪事
    實欄一(一)部分所為，均係犯毒品危害防制條例第10條
    第1 項之施用第1 級毒品罪；就犯罪事實欄一(二)部分所為，
    係犯毒品危害防制條例第10條第2 項之施用第2 級毒品罪。
    被告各次持有第1 、2 級毒品進而施用，其持有之低度行為
    分別為施用之高度行為所吸收，均不另論持有毒品之罪。被
    告所犯上開4 罪，犯意各別，行為互異，應分論併罰。又起
    訴書雖記載被告於100 年4 月28日或其前3 日內之某時許，
    施用第1 級毒品犯行，然業經公訴人於本院審理中更正起訴
    事實為被告於前揭犯罪事實欄一(一)所示時間施用第1 級毒
    品1 次，附此敘明。另查，被告曾於93年間因連續施用第1
    級毒品案件，經本院以93年度訴字第652 號刑事判決判處有
    期徒刑8 月，經上訴由臺灣高等法院臺中分院以93年度上訴
    字第1394號刑事判決駁回上訴確定；復於93年間因違反毒品
    危害防制條例案件，經國防部北部地方軍事法院以93年度桃
    審字第280 號判決判處有期徒刑1 年確定，上開2 罪，經聲
    請國防部北部地方軍事法院以94年度信裁字第187 號裁定應
    執行有期徒刑1 年6 月確定後，經移送接續執行，於95年5
    月4 日因縮短刑期假釋出監並付保護管束，並於95年5 月30
    日保護管束期滿視為執行完畢。復曾於96年間因施用第1 級
    、第2 級毒品案件，經本院以96年度訴字第1565號刑事判決
    各判處有期徒刑10月、5 月，應執行有期徒刑1 年2 月確定
    ；另於96年間因施用第1 級毒品案件，經本院以96年度訴字
    第2105號刑事判決判處有期徒刑9 月確定；又於99年間因詐
    欺案件，經本院以99年度簡字第1041號刑事簡易判決判處有
    期徒刑5 月確定，上開4 罪，經聲請本院以99年度聲字第13
    76號裁定應執行有期徒刑2 年確定，經移送接續執行，並於
    99年12月15日因縮刑期滿執行完畢等情，此有臺灣高等法院
    被告前案紀錄表、臺灣彰化地方法院檢察署刑案資料查註紀
    錄表各1 份存卷可考，其於5 年內故意再犯本案有期徒刑以
    上之4 罪，均為累犯，應依刑法第47條第1 項之規定各加重
    其刑。爰審酌被告施用毒品雖僅戕害己身之健康，尚未對他
    人造成危害，且犯後已坦承犯行，態度尚稱良好，然其前因
    施用毒品案件，經觀察、勒戒執行完畢釋放5 年內，再犯施
    用毒品罪，並由法院判處罪刑確定後，仍未能徹底戒絕毒品
    ，無視國家對於杜絕毒品犯罪之禁令，猶未能深切體認毒品
    危害己身之鉅，復犯本案施用毒品罪，顯見其無戒毒悔改之
    意等一切情狀，各量處如主文所示之刑，並定其應執行之刑
    。另被告供施用第1 級海洛因所用之注射針筒1 支、供施用
    第2 級毒品甲基安非他命之玻璃球吸食器1 個，業據被告於
    本院審理中陳稱業經於施用完畢後丟棄，衡情當已滅失，為
    免執行困難，爰不另為宣告沒收，均併此敘明。
據上論斷，應依刑事訴訟法第273 條之1 第1 項、第299 條第1
項前段，毒品危害防制條例第10條第1 項、第2 項，刑法第11條
前段、第47條第1 項、第51條第5 款，判決如主文。
本案經檢察官詹喬偉到庭執行職務。
中    華    民    國   100    年    8     月    30    日
                  刑事第八庭          法  官  唐中興
以上正本證明與原本無異。
如不服本判決應於收受判決後10日內向本院提出上訴書狀，並應
敘述具體理由；其未敘述上訴理由者，應於上訴期間屆滿後20日
內向本院補提理由書（均須按他造當事人之人數附繕本）「切勿
逕送上級法院」。
中    華    民    國   100    年    8     月    30    日
                                      書記官  黃國源
【附錄本案判決論罪科刑法條全文】：
毒品危害防制條例第10條
施用第1 級毒品者，處6 月以上5 年以下有期徒刑。
施用第2 級毒品者，處3 年以下有期徒刑。